臺灣臺中地方法院刑事判決　　　　　　 100年度易字第1378號
公　訴　人　臺灣臺中地方法院檢察署檢察官
被　　　告　陳俊威
上列被告因詐欺案件，經檢察官提起公訴（100 年度偵字第477
號），本院判決如下：
    主    文
陳俊威幫助意圖為自己不法之所有，以詐術使人將本人之物交付
，處拘役伍拾玖日，如易科罰金，以新臺幣壹仟元折算壹日。
    犯罪事實
一、陳俊威預見提供金融機構帳戶金融卡及密碼與他人使用，可
    使他人利用於犯罪，並藉以逃避偵查機關追查，仍不違其本
    意而基於幫助他人犯罪之不確定故意，於民國99年9 月1 日
    至同年11月13日間之不詳時間，在不詳地點，將其向中華郵
    政股份有限公司太平坪林郵局( 下稱太平坪林郵局) 所申設
    帳號為00000000000000號帳戶之金融卡及密碼，交與真實姓
    名、年籍均不詳之成年人。嗣該姓名不詳之人及其所屬之詐
    欺集團成員取得陳俊威前開金融卡及密碼後，基於意圖為自
    己不法所有之犯意，於99年11月13日21時許，致電與管珮君
    佯稱：於99年8 月底在網路購物時溢付價金，需前往自動櫃
    員機再次輸入正確價金新臺幣（下同）29,980元，始可取消
    交易，否則會按月自動扣款等語，致管珮君陷於錯誤，隨即
    依指示於同日21時25分許，至台東縣台東市○○○路與仁和
    街口7-11便利商店之自動櫃員機，以轉帳方式匯款新臺幣
    29,980元至陳俊威所有之上開郵局帳戶內，嗣因該帳戶款項
    進出異常，而經郵局凍結上開款項，該詐騙集團成員因而未
    能成功提領該筆款項，嗣管珮君接獲太平坪林郵局通知，發
    覺受騙而報警循線查悉上情。
二、案經臺中市政府警察局太平分局報告臺灣臺中地方法院檢察
    署偵查起訴。
    理  由
壹、程序方面：
一、按被告以外之人於審判外之言詞或書面陳述，除法律有規定
    者外，不得作為證據，刑事訴訟法第159 條第1項 定有明文
    ，此乃傳聞證據之法則。次按傳聞法則之重要理論依據，在
    於傳聞證據未經當事人之反對詰問予以核實，乃予排斥，惟
    若當事人已放棄對原供述人之反對詰問權，於法院審判時表
    明同意該等傳聞證據可作為證據，基於證據資料愈豐富，愈
    有助於真實發現之理念，並貫徹刑事訴訟法修法加重當事人
    進行主義之精神，確認當事人對於證據能力有處分權之制度
    ，傳聞證據經當事人同意作為證據，法院認為適當者，亦得
    為證據。另當事人於調查證據時，對於傳聞證據表示「沒有
    意見」、「對於證據調查無意見」，而未於言詞辯論終結前
    聲明異議，應視為已有將該等傳聞證據採為證據之同意，此
    刑事訴訟法第159 條之5 規定甚明。查公訴人於本院準備程
    序及審理時對於下列被告以外之人於審判外之言詞或書面陳
    述之證據能力均未爭執，而被告陳俊威於本院準備程序對於
    下列被告以外之人於審判外之言詞或書面陳述之證據能力未
    爭執，且於審理期日經合法傳喚未到庭提出爭執，依刑事訴
    訟法第159 條之5 第2 項規定，視為當事人已同意作為證據
    ，本院審酌該言詞陳述或書面陳述均非違法取得，亦無證明
    力明顯過低之情形，均得採為證據。
二、被告經本院合法傳喚而無正當理由未到庭，惟本院認本案係
    應諭知拘役之案件，爰不待其到庭陳述，逕行一造辯論判決
    ，核先敘明。
貳、實體方面
一、訊據被告陳俊威固不否認前開帳戶之金融卡係其申辦使用，
    然矢口否認有何幫助詐欺取財犯行，辯稱：99年9 月、10月
    間某日，曾與友人劉耿瑋在住處附近之公園飲酒，翌日醒來
    發覺平日放置於皮包內之金融卡及密碼遺失，當時曾邀劉耿
    瑋前往公園尋找但未尋獲，嗣於同年11月中旬，因缺錢前往
    郵局補登錄存摺時，始被告知帳戶已設為警示帳戶，並未將
    金融卡及密碼提供與詐騙集團使用云云。惟查：
(一)、前開帳戶之金融卡確係由被告申辦乙節，業據被告坦認不諱
    ，且有前開帳戶之金融卡申請書1 份在卷可稽，又被害人管
    珮君經詐騙集團佯裝網站購物溢付款項需重新匯款之方式詐
    騙，將29,980元轉帳至被告前開帳戶內等情，有被告所有前
    開帳戶之客戶歷史交易清單及被害人管珮君所有存摺影本、
    自動櫃員機收據各1 份附卷可參，堪認被害人確有遭真實姓
    名、年籍不詳之人電話詐騙之情節應屬可信，且被告所有前
    開帳戶確為該詐騙集團所用。
(二)、次查，被告辯稱於99年9 、10月間與友人劉耿偉在公園飲酒
    後翌日，即發覺金融卡及密碼遺失，並曾邀劉耿偉同往尋找
    云云。惟證人劉耿瑋於偵查中先證稱：「（問:99 年9 、10
    月間，有無和陳俊威碰面，發生何事?）時間我不清楚，但
    我知道他的錢包掉了，我有陪他去找」，「（問: 陳俊威是
    否曾找你陪他去住處附近的公園找東西? 何時? 陳俊威有無
    告訴你要找什麼東西? 找多久? 陳俊威有無報警或去銀行掛
    失? ）他說我前一天晚上我有跟他去喝酒，但完全不記得有
    跟他去喝酒這件事情，隔天他就說要我陪他去找錢包，但我
    沒有陪他去。實際上是有一天他叫我陪他去找錢包，他說錢
    包掉了，他沒有說是在什麼地方掉了，並且他跟我說他前一
    天有和我去喝酒，這些事情都是陳俊威在這次觀察勒戒出來
    之後才跟我說的，其實我已經不記得了」等語；後又改證稱
    ：「（問: 你自己本人是否記得去年陳俊威有找你陪他去找
    他遺失的錢包? ）我不記得了」「（問: 被告去年有無告訴
    你他遺失錢包時，錢包的財物內容? 被告當時神情如何? ）
    不記得了，印象中好像陳俊威有遺失錢包這件事情，但我不
    記得時間，印象中他好像有找我一起去找，但我確定沒有陪
    他去找錢包，他也沒有跟我提到錢包裡有什麼東西。我不記
    得他當時跟我講的神情」，「（問: 有無其他人知道被告錢
    包不見的事? ）只有我和他知道，而且這件事是他最近跑來
    跟我提醒，我才記起來的」等語。徵諸證人劉耿偉上開證言
    ，對被告有無遺失錢包及有無偕同被告前往尋找錢包乙節，
    前後證述不一，復係被告為警偵辦後經被告提醒始有記憶，
    其所為證言尚難據為被告錢包連同金融卡遺失之有利證明。
    況證人劉耿偉對被告錢包內之物品亦毫無所悉，即使證人劉
    耿偉曾與被告同往找尋錢包，亦難據以認定被告確有遺失金
    融卡及密碼之事實。
(三)、被告又辯稱因帳戶內所剩存款不多，所以金融卡遺失後並未
    報警或掛失云云。惟查被告自承當時缺錢，且帳戶內僅餘數
    十元，而未將金融卡掛失，然何以被告於飲酒翌日尚知立即
    邀同證人劉耿偉同往尋找遺失之金融卡、密碼及錢包，卻於
    未尋獲錢包、金融卡及密碼時，未即時向郵局掛失或向警察
    機關報案，此顯與經驗法則不符，未堪採信。再查，被告另
    辯稱於99年11月10幾日，因缺錢所以持存摺前往郵局補登、
    提款，經郵局承辦人員告知存摺無法使用，當時不知金融卡
    已遺失，所以未申請補發云云。惟被告自承郵局存摺及印章
    平時均由父親保管，金融卡則隨身保管，而依被告所有上開
    帳戶之客戶歷史交易清單所示，被告於99年1 月至9 月1 日
    期間，多以金融卡提款之方式提領帳戶內之金錢使用，然何
    以被告於同年11月中旬因缺錢而前往郵局查詢、提領時，竟
    未先以隨身保管之金融卡查詢、提領，反持平時由其父保管
    之存摺前往郵局查詢、提領，此顯悖於被告平時使用之習慣
    ，所辯顯與事實不符。況被告自承缺錢使用，且帳戶內餘額
    僅數十元，豈有在帳戶未有任何款項匯入，亦未與人約定匯
    款至該帳戶前，會持存摺前往郵局查詢、補登之理，所辯顯
    與常理不符，不足採信。
(四)、復查，被告另辯稱在提款卡封套上以標籤紙書寫6 位密碼中
    之4 碼云云。然所餘2 位未書寫之密碼組合計有99種，如被
    告所有金融卡及密碼確係遺失而非被告提供與詐欺集團使用
    ，何以詐欺集團能在短時間內即覓得正確密碼而持以提款，
    況詐欺集團為避免犯行遭查獲，必然使用已取得密碼而能迅
    速提款之金融卡，豈會取得仍須組合密碼之金融卡作為詐騙
    提款之工具徒增被查獲風險之理，足見詐欺集團用以詐騙被
    害人之金融卡及密碼係被告所提供甚明，被告所辯顯係事後
    卸責之詞，未足採信。
(五)、又存摺、提款卡等物為個人重要理財物品，更涉及個人隱私
    事項，如落入不明人士手中，極易被利用為取贓之犯罪工具
    ，一般人莫不謹慎小心保管為是，被告之前開帳戶之金融卡
    等物若真係遺失，其理當會於知悉此情時旋即至警察機關報
    案或到銀行辦理掛失，以維護自身權益，惟被告卻置之不理
    ，明顯悖於一般人管理帳戶之常情，是被告辯稱前揭帳戶之
    金融卡已經遺失云云，自難採信。抑且，徵諸詐欺取財犯罪
    集團既知利用他人之帳戶掩飾犯罪所得，應非愚昧之人，當
    知社會上一般人如帳戶存摺、印章、提款卡、提款密碼遺失
    或遭竊，為防止拾（竊）得之人盜領存款或供作不法使用，
    必會於發現後立即報警或向金融機構辦理掛失止付，在此情
    形下，其等如仍以該帳戶作為犯罪工具，則在被害人將款項
    匯入該帳戶後，極有可能因帳戶所有人掛失止付而無法提領
    ，則其等大費周章從事犯罪之行為，卻只能平白無故替原帳
    戶所有人匯入金錢，此等損人不利己之舉，狡詐之犯罪集團
    應無可能為之，換言之，犯罪集團份子為確信帳戶所有人不
    會報警或掛失止付，確定其等能自由使用該帳戶提款、轉帳
    ，方能恃無忌憚要求被害人匯款至該指定帳戶，依此，更徵
    系爭帳戶之金融卡及密碼等物，確係被告自己交付犯罪集團
    份子無誤。
(六)、復按，一般國人向金融機構開設帳戶，並無任何法令限制，
    若係用於存提款之正當用途，大可光明正大自行申請使用，
    而帳戶之用途係用來存提款項，一旦有人收集他人帳戶做不
    明使用，依一般常識認知，極易判斷乃係該隱身幕後之使用
    人基於使用別人之帳戶，存提款情形可不易遭人循線追查之
    考慮而為，自可產生與不法犯罪目的相關之合理懷疑，且依
    一般稍具知識之人，對於日常生活常見之不法之徒，利用他
    人帳戶以掩人耳目進行之不法行為中，最常見者不外乎詐欺
    取財，以帳戶作為犯罪工具，是存摺、提款卡等乃係個人重
    要物件，一般人自不會任意交由他人保管，被告竟將其所有
    系爭帳戶提款卡及密碼提供予來路不明人士使用，足見被告
    於提供帳戶之時，主觀上有幫助他人詐欺取財之故意，應可
    認定。綜上，被告前揭所辯，係事後卸責之詞，不足採信，
    本案事證明確，被告幫助詐欺取財犯行已堪認定。
二、按刑法上之幫助犯，係對於犯罪與正犯有共同之認識，而以
    幫助之意思，對於正犯資以助力，而未參與實施犯罪之行為
    者而言（最高法院75年度台上字第1509號、84年度台上字第
    5998號、88年度台上字第1270號判決參照）。又按人頭帳戶
    之存摺、提款卡等物既在犯罪行為人手中，於被害人匯款至
    犯罪行為人之上開人頭帳戶，迄警察受理報案通知銀行將該
    帳戶列為警示帳戶凍結其內現款時，犯罪行為人實際上既得
    領取，對該匯入之款項顯有管領能力，自屬既遂，應成立刑
    法第339 條第1 項之詐欺取財既遂罪（臺灣高等法院97年法
    律座談會刑事類提案第13號參照）。查詐欺集團意圖為自己
    不法之所有，以前述之方式向被害人管珮君詐騙，致被害人
    陷於錯誤，而將29,980元轉帳至被告之帳戶內，所為係犯刑
    法第339 條第1 項之詐欺取財罪。本案被告將其所有上開太
    平坪林郵局金融卡及密碼提供詐騙集團詐騙他人財物，顯係
    基於幫助他人詐欺之犯意，且所為提供金融機構帳戶資料予
    他人之行為，亦屬該罪構成要件以外之行為，又上開太平坪
    林郵局帳戶，係因郵局行員查覺該帳戶款項進出異常，而經
    郵局凍結上開款項，致該詐騙集團未能成功提領該筆款項，
    惟上開太平坪林郵局帳戶金融卡及密碼等資料既在該不詳姓
    名之人所屬詐騙集團手中，於被害人匯款入被告上開帳戶迄
    遭凍結其內現款時，該詐騙集團之人實際上既得領取，對該
    匯入之款項顯有管領能力，自屬既遂。
三、被告係提供郵局帳戶之金融卡及密碼予他人供財產犯罪使用
    ，並無證據證明其有參與財產犯罪之行為，或有與本件不法
    集團成員有何犯意聯絡，是被告基於幫助詐欺之意思，參與
    構成要件以外之行為，為幫助犯，核其所為，係犯刑法第30
    條第1 項、第339 條第1 項之幫助詐欺取財罪，並應依同法
    第30條第2 項之規定，減輕其刑。
四、爰審酌被告提供上揭帳戶予不法集團使用助長犯罪，行為殊
    屬不當，因而增加被害人尋求救濟之困難，使犯罪之追查趨
    於複雜，致被害人因而受有財產之損失，惟被告本身並未實
    際參與詐欺取財之犯行，可責難性較為輕微，犯後猶否認犯
    行之態度等一切情狀，量處如主文所示之刑，並諭知易科罰
    金之折算標準。
五、被告所有前開太平坪林郵局帳戶之金融卡，雖係被告所有並
    供其犯本件犯罪所用之物，惟未據扣案，又無證據證明金融
    卡仍屬存在，為免日後執行困難，爰不諭知沒收。
據上論斷，依刑事訴訟法第299 條第1 項前段、第306 條，刑法
第30條第1 項前段、第2 項、第339 第1 項、第41條第1 項前段
，刑法施行法第1 條之1 第1 項、第2 項前段，判決如主文。
本案經檢察官沙小雯到庭執行職務
中    華    民    國   100    年    8     月    31    日
                  刑事第六庭審判長法  官  鍾堯航
                                  法  官  郭德進
                                  法  官  李立傑
以上正本證明與原本無異。
如不服本判決，應於送達後十日內向本院提出上訴狀（須附繕本
），上訴於臺灣高等法院臺中分院。
                                  書記官  陳怡臻
中    華    民    國   100    年    8     月    31    日
附錄論罪科刑法條
中華民國刑法第339條第1項
意圖為自己或第三人不法之所有，以詐術使人將本人或第三人之
物交付者，處5年以下有期徒刑、拘役或科或併科1千元以下罰金
。